【裁判字號】    98,易,4037
【裁判日期】    990111
【裁判案由】    誣告
【裁判全文】
臺灣臺中地方法院刑事判決              98年度易字第4037號
公  訴  人  臺灣臺中地方法院檢察署檢察官
被      告  丁○○
            乙○○
上列被告等因誣告案件，經檢察官提起公訴（98年度偵字第8219
號），被告等於本院準備程序中就被訴之事實為有罪之陳述，經
本院合議庭裁定由受命法官獨任進行簡式審判程序審理，判決如
下：
    主      文
丁○○共同未指定犯人，而向該管公務員誣告犯罪，處拘役伍拾
日，如易科罰金，以新臺幣壹仟元折算壹日。緩刑貳年，緩刑期
間付保護管束，並向指定之政府機關、政府機構、行政法人、社
區，或其他符合公益目的之機構或團體，提供肆拾小時之義務勞
務。
乙○○共同未指定犯人，而向該管公務員誣告犯罪，處拘役伍拾
日，如易科罰金，以新臺幣壹仟元折算壹日。緩刑貳年，緩刑期
間付保護管束，並向指定之政府機關、政府機構、行政法人、社
區，或其他符合公益目的之機構或團體，提供肆拾小時之義務勞
務。
    事實及理由
壹、程序方面
    刑事訴訟法第273條之1第1 項規定除被告所犯為死刑、無期
    徒刑、最輕本刑為3 年以上有期徒刑之罪或高等法院管轄第
    一審案件者外，於審判期日前之程序進行中，被告先就被訴
    事實為有罪之陳述時，審判長得告知被告簡式審判程序之旨
    ，並聽取當事人、代理人、辯護人及輔佐人之意見後，裁定
    進行簡式審判程序。查本案被告丁○○、乙○○被訴誣告案
    件，非前開不得進行簡式審判程序之案件，經被告於本院審
    理時就被訴之事實為有罪之陳述，且經本院告知被告簡式審
    判程序之旨，聽取被告及檢察官之意見後，爰依刑事訴訟法
    第273 條之1第1項規定裁定改依簡式審判程序審判之，先予
    敘明。
貳、實體方面
一、犯罪事實：
  (一)丁○○、乙○○為夫妻關係，渠等明知乙○○所簽發付款人
    為臺灣郵政股份有限公司臺中民權路郵局（下稱臺中民權路
    郵局）、發票日為民國97年12月13日、票面金額為新臺幣（
    下同）2萬元之票號A0000000號（起訴書誤載為票號0000000
    ）之支票1紙，係其等於97年12月14日下午1時許，由丁○○
    在臺中市○○路「東興市場」之水果攤位內，交付予丙○○
    作為週轉水果蓮霧買賣之貨款所用，並未遺失。嗣丁○○因
    貨物品質問題而退還上開水果，因此與丙○○有債務糾紛，
    丁○○、乙○○2 人竟為使該支票不獲兌現，而基於誣告之
    犯意聯絡，於97年12月11日某時，由乙○○至臺中民權路郵
    局，將上開支票申報遺失並掛失止付，並填具遺失票據申報
    書及票據掛失止付通知書，佯以上開支票已於97年12月9 日
    ，在臺中市○區○○路230 號住處遺失為由，委請該郵局人
    員轉請臺中市警察局之承辦警員協助偵辦侵占遺失物罪嫌，
    而未指定犯人，向該管公務員誣告犯罪。嗣因持票人甲○○
    自丙○○處收受上開支票後，前往郵局提示遭退票，經警循
    線查獲上情。
  (二)案經臺北縣政府警察局新莊分局報告臺灣臺中地方法院檢察
    署檢察官偵查後起訴。
二、上揭犯罪事實，業據被告丁○○、乙○○於本院審理中坦承
    不諱，並經證人即被害人甲○○於警詢時指述明確，核與證
    人丙○○於警詢時及偵查中證述之情節相符，復有證人丙○○所持用之行動電話門號0000000000號之通聯記錄、上開支
    票正反面影本、臺灣票據交換所臺中市分所退票理由單影本
    、遺失票據申報書、掛失止付票據提示人資料查報表影本各
    1紙在卷可稽。足認被告2人任意性自白核與事實相符，本件
    事證明確，被告2人犯行堪以認定，應依法論科。
三、核被告丁○○、乙○○未指定犯人，而向該管公務員誣告犯
    罪，所為均係犯刑法第171 條第1項之罪。被告2人就前揭犯
    行，有犯意聯絡及行為分擔，均為共同正犯。按犯第168 條
    至第171 條之罪，於所虛偽陳述或所誣告之案件，裁判或懲
    戒處分確定前自白者，減輕或免除其刑，刑法第172 條定有
    明文；次按刑法第172 條之規定，並不專在獎勵犯罪人之悛
    悔，而要在引起偵查或審判機關之易於發見真實，以免被誣
    告人終於受誣，故不論該被告之自白在審判前或審判中，自
    動或被動，簡單或詳細，一次或二次以上，並其自白後有無
    翻異，苟其自白在所誣告之案件裁判確定以前，即應依該條
    減免其刑，最高法院著有31年上字第345 號判例要旨可供參
    酌，是被告2 人於本院審理時已為認罪之表示，並自白本件
    犯罪不諱，核諸前開說明，本院認為應依刑法第172 條規定
    減輕其刑。爰審酌被告2 人並無前科，有臺灣高等法院被告
    前案紀錄表在卷可稽，素行尚佳，兼酌其等犯罪之手段雖有
    不當，惟乃一時情急所致，惡性尚非重大，所生危害亦非甚
    鉅，且犯罪後終能於本院準備程序時坦承犯行，態度尚稱良
    好等一切情狀，各量處如主文所示之刑，併諭知易科罰金之
    折算標準，以資懲儆。再者，被告2 人前均未曾受有期徒刑
    以上刑之宣告，業如前述，其等因一時失慮，偶罹刑典，事
    後均已坦承犯罪，經此刑之宣告後，應知警惕而無再犯之虞
    ，本院因認暫不執行其刑為當，予以分別宣告緩刑2 年，用
    啟自新。而本院斟酌被告2 人於本案之犯罪情節，認均有命
    其提供義務勞務以培養正確之法治觀念，並藉由服務社群體
    認維護公眾安全法益之重要性，爰均依刑法第74條第2項第5
    款之規定，命被告2 人向指定之政府機關、政府機構、行政
    法人、社區或其他符合公益目的之機構或團體，提供40小時
    之義務勞務，暨均依刑法第93條第1項第2款規定，分別諭知
    緩刑期內付保護管束，附此敘明。
據上論斷，應依刑事訴訟法第273條之1第1項、第299條第1 項前
段，刑法第28條、第171條第1項、第172條、第41條第1項前段、
第74條第1項第1款、第2項第5款、第93條第1項第2款，刑法施行
法第1條之1第1項、第2項前段，判決如主文。
本案經檢察官戊○○到庭執行職務。
中    華    民    國    99    年    1     月    11    日
                  刑事第四庭  法  官  潘曉玫
以上正本證明與原本無異。
如不服本判決應於收受判決後10日內向本院提出上訴書狀，並應
敘述具體理由；其未敘述上訴理由者，應於上訴期間屆滿後20日
內向本院補提理由書（均須按他造當事人之人數附繕本）「切勿
逕送上級法院」。
                              書記官  張齡方
中    華    民    國    99    年    1     月    11    日
附錄論罪科刑法條
中華民國刑法第171條
未指定犯人，而向該管公務員誣告犯罪者，處1 年以下有期徒刑
 、拘役或3百元以下罰金。
未指定犯人，而偽造、變造犯罪證據，或使用偽造、變造之犯罪
證據，致開始刑事訴訟程序者，亦同。

司法院資訊處製作；財團法人民間司法改革基金會備份。
